【裁判字號】    89,易,54
【裁判日期】    890621
【裁判案由】    傷害
【裁判全文】
臺灣基隆地方法院刑事判決                            八十九年度易字第五四號
    公  訴  人  臺灣基隆地方法院檢察署檢察官
    被      告  乙○○
右列被告因傷害案件，經檢察官提起公訴 (八十八年度偵字第六二一六號 )，本院判
決如左：
    主      文
乙○○傷害人之身體，處拘役貳拾日，如易科罰金以佰元折算壹日。
    事      實
一、乙○○為基隆市龍邸中國公寓大廈社區管理委員會之總幹事，丁○○則為該社區
    管理委員會之住戶，緣因丁○○於民國八十八年五月十六日中午十二時許，在基
    隆市○○○路一一０巷一一二弄十二之七號一樓處，與原為該社區警衛之甲○○
    及幾位社區住戶討論甲○○遭到社區管理委員會解職一事，適乙○○騎機車經過
    該處，丁○○遂叫住乙○○，欲向之詢問為何將甲○○解職，丁○○並追去拉乙○○至基隆市○○○路一一０巷一一二弄十二之七號一樓說明，雙方拉扯之間，
    丁○○先基於普通傷害之故意，動手毆打乙○○（丁○○傷害部分，業經台灣高
  等法院判處罪刑確定），乙○○因不甘被丁○○毆打，亦基於傷害之故意，出手
    回擊丁○○，致丁○○受有右手擦傷、左手擦傷及瘀傷等傷害
二、案經被害人丁○○訴由台灣基隆地方法院檢察署檢察官偵查起訴。
    理  由
一、訊據被告乙○○矢口否認有毆打丁○○之犯行，辯稱：案發當時係丁○○先出手
    毆打伊，丁○○出手打到其所戴之安全帽，以致其手部受傷，伊並無傷害丁○○
    ，即使有出手抵抗，亦係基於正當防衛，非故意傷害丁○○云云。按正當防衛以
    遇有現在不法之侵害為前提，如不法侵害尚未發生或業已經過，即無防衛之可言
    ，惟查經目擊證人丙○○先後於本院八十八年度易字第三五八號案件審理中證稱
    ：當時丁○○打了乙○○上半身肩膀處四、五下，但雙方都互有打對方拉拉扯扯
    。及本案八十九年三月十日開庭審理時證稱：當時見被告及告訴人二人從Ｄ棟走
    過來，告訴人去找被告來早餐店前問他為何要解僱甲○○，一開始還未打架是口
    氣不好，後來見二人互相毆打，都有出手，他們二人互打都有打到對方身體，被
    告有攻擊也有閃躲，後來有人拿衛生紙給告訴人擦手上的血，因他手上有流血，
    打架當時被告沒有戴著一頂黃色安全帽等語。是衡諸證人之上開證詞，尚非能證
    明被告之傷害犯行係出於正當防衛且告訴人手部所受之擦傷、瘀傷係毆打被告之
    安全帽所致，次查被告與告訴人如何於前揭時地為甲○○遭到社區管理委員會解
    職一事互生爭執並互毆之事實，除據告訴人丁○○指訴歷歷，且經目擊證人丙○○、甲○○分別於本院審理時證述屬實，復有基隆市立醫院八十八年五月十七日
    所出具之驗傷診斷書一紙在卷可資佐證，顯見被告及告訴人分別所受之傷害係因
    二人互毆所致，與正當防衛之顯屬要件不符，此外復查無其他積極證據證明被告
    所辯正當防衛之情，從而，被告所辯委無足採，被告傷害之犯行事證明確，犯行
    堪予認定，應依法論科。
二、被告於右揭時地傷害被害人之身體，核其所為，係犯刑法第二百七十七條第一項
    之傷害罪。爰審酌被告之素行、被告與被害人之關係、犯罪之動機、手段、被害
    人所受之傷勢非重、犯後態度等一切情狀，量處如主文所示之刑，並諭知易科罰
    金之折算標準，以示懲儆。
據上論斷，應依刑事訴訟法第二百九十九條第一項前段、刑法第二百七十七條第一項
、第四十一條、罰金罰鍰提高標準條例第一條前段、第二條判決如主文。
本案經檢察官蔡和憲到庭執行職務。
中  華      民      國    八十九    年     六      月     二十一    日
                              臺灣基隆地方法院刑事第三庭
                                          法  官  汪  梅  芬
右正本證明與原本無異。
如不服本判決，應於判決送達後十日內，向本院提出上訴狀。
                                          書記官  陳  一  素
中      華      民      國    八十九    年     六      月     二十七    日
附錄法條
刑法第二百七十七條第一項
傷害人之身體或健康者，處三年以下有期徒刑，拘役或一千元以下罰金。


司法院資訊處製作；財團法人民間司法改革基金會備份。
